【裁判字號】    88,訴,2014
【裁判日期】    890229
【裁判案由】    殺人未遂
【裁判全文】
臺灣高雄地方法院刑事判決                        八十八年度訴字第二一四號
    公  訴  人  臺灣高雄地方法院檢察署檢察官
    被      告  乙○○
    選任辯護人  唐治民
                蔡祥銘
右列被告因殺人未遂案件，經檢察官提起公訴（八十八年度偵字第一五五四一號），
本院判決如左：
    主    文
乙○○共同殺人未遂，處有期徒刑陸年。
    事    實
一、乙○○於民國（下同）八十八年六月九日凌晨某時許，與其友人王邦誠（由公訴
    人另行起訴，本院審理中），在高雄市文化中心林泉街附近某ＰＵＢ喝酒，因細
    故與鄰桌之甲○○發生口角，引致乙○○、王邦誠二人不滿，渠等二人竟共同基
    於殺人之犯意聯絡，於同日凌晨二時許，甲○○結帳走出上開ＰＵＢ時，王邦誠
    即先行出手毆打甲○○身體，而乙○○則持不詳人所有之高爾夫球桿一支，自後
    往甲○○之頭部猛力敲擊，致甲○○受有頭部顱頂部巨大撕裂傷（十七×二×一
    公分、三×二×一公分）併顱骨凹陷性骨折及腦內出血、左上胸部兩處瘀血（二
    ×二公分、三×三公分）、左上臂瘀血（三×三公分）、右上臂瘀血（五×三公
    分）等傷害，甲○○旋流血過多不支倒地，幸經據報趕至現場警方人員召集救護
    車將甲○○送醫急救，始倖免於死，而乙○○則乘隙逃逸，王邦誠則經警帶回派
    出所，嗣經警以電話連絡後，乙○○始至高雄市政府警察局凱旋路派出所說明（
    惟警方並未對王邦誠、乙○○製作警訊筆錄）。
二、案經甲○○訴由臺灣高雄地方法院檢察署檢察官偵查起訴。
    理    由
一、訊據被告乙○○對於右揭時地，持高爾球桿往告訴人甲○○頭部敲害擊之情，固
    不否認，惟辯稱：我沒有殺人之意思，當時打架，李某一直拉住我，我隨手從地
    上撿起一根棍子，拿起來轉頭就往後打，只打一下云云。經查，
  (一)本件於八十八年六月九日凌晨二時許，告訴人甲○○結帳走出上開某ＰＵＢ時，
    案外人王邦誠即先行出手毆打甲○○身體，而被告乙○○則持一支高爾夫球桿，
    自後往甲○○之頭部猛力敲擊，致甲○○受有頭部顱頂部巨大撕裂傷（十七×二
    ×一公分、三×二×一公分）併顱骨凹陷性骨折及腦內出血、左上胸部兩處瘀血
    （二×二公分、三×三公分）、左上臂瘀血（三×三公分）、右上臂瘀血（五×
    三公分）等傷害之情，業據告訴人甲○○指訴明確，且核與證人王淑玲、游妙玲
    於偵查時證述情節大致相符，並有邱綜合醫驗傷診斷書一紙、照片六幀附於偵查
    卷可稽，復有邱綜合醫院八十八年十一月十六日邱醫八八二二六號函附之急診記
    錄單在卷可查。
  (二)再以，人體頭部乃人之生命中樞，構造甚為脆弱且不堪外力之重擊，倘因受外力
    之擊打，極易造成顱內出血壓迫腦部神經而引起死亡之結果，且在通常觀念上，
    當為被告所預見併知悉，且又非無預見之可能者。則以，(1)被告遭被告乙○○持
    高爾夫球桿猛力敲擊頭部，致甲○○受有頭部顱頂部巨大撕裂傷（十七×二×一
    公分、三×二×一公分）併顱骨凹陷性骨折及腦內出血之傷害，已如前述，足見
    被告乙○○下手之凶猛；(2)再以，被告乙○○係在告訴人甲○○自ＰＵＢ結完帳
    後，自後持高爾夫球桿往告訴人甲○○頭部猛力敲擊。如是，被告乙○○在下手
    之初，已具有殺人之犯意至明。更足見被告前開所辯當時打架，李某一直拉住我
    ，我隨手從地上撿起一根棍子，拿起來轉頭就往後打，只打一下云云，顯係圖避
    重就輕卸責之詞，委無足採。至於邱綜合醫院八十八年十一月十六日邱醫八八二
    二六號函覆雖稱「患者甲○○於八十八年六月九日至本院急診處時，血壓正常尚
    未立即性命危險，若手術沒有成功，有可能會有後遺症。」等語，然以被告於下
    手之初，即是如此凶猛朝告訴人脆弱之頭部敲擊，以致告訴人頭部顱骨凹陷性骨
    折及腦內出血，其殺人之犯意至明，是尚難以上開邱綜合醫院之函覆，資為對被
    告有利之認定。
  (三)至於被告雖辯稱事後有要回現場看甲○○之傷勢，而與人發生車禍。惟以，被告
    在敲擊告訴人甲○○頭部後，業已離開現場，事後係經警方以電話連絡後，始至
    高雄市政府警察局凱旋路派出所說明之情，此業據證人即警員黃思銘到院結證屬
    實，是被告此之所辯，尚難資為對被告有利之認定。
  (四)末以，被告及案外人王邦誠二人，係在告訴人甲○○自ＰＵＢ結完帳後，由王邦
    誠出手毆打告訴人，而被告乙○○則持高爾夫球桿猛力敲擊人告訴人甲○○頭部
    。如是，足見被乙○○與案外人王邦誠間，具有犯意之聯絡，至堪認定。
  (五)綜上，被告前開所辯，無非係圖卸責之詞，不足採信。事證明確，被告右揭殺人
    未遂犯行，洵堪認定。
二、核被告所為，係犯刑法第二百七十一條第二項、第一項之殺人未遂罪。被告與案
    外人王邦誠二人具有犯意聯絡及行為分擔，為共同正犯。被告之行為僅止於未遂
    ，爰依同法第二十六條前段之規定，減輕其刑。爰審酌被告並無不良素行，而與
    告訴人間僅止於在ＰＵＢ喝酒認識而已，竟僅因細故，即持高爾夫球桿，自背後
    往告訴人頭部猛力敲擊，助長社會暴戾之氣，惟念其犯後尚能坦承部分犯行，態
    度良好，且事後極力謀求與告訴人和解，僅因告訴人不允而未達成，及被害人所
    受傷害之嚴重等一切情狀，量處如主文，以資懲儆。至於高爾夫球桿一支，並未
    扣案，且無法證明為被告所有，爰不予宣告沒收，附予敘明
據上論斷，應依刑事訴訟法第二百九十九條第一項前段，刑法第二十八條、第二百七
十一條第二項、第一項、第二十六條前段，判決如主文。
中      華      民      國    八十九    年      二      月    二十九    日
                                    臺灣高雄地方法院刑事庭
                                        法  官  顏  世  傑
右正本證明與原本無異。
如不服本判決，應於判決送達後十日內，向本院提出上訴狀。
                                        書記官  呂  怜  勳
中      華      民      國    八十九    年      三月      一      日
附錄本案論罪科刑法條全文：
刑法第二百七十一條第一項、第二項：
  殺人者，處死刑、無期徒刑或十年以上有徒刑。
  前項之未遂犯罰之。


司法院資訊處製作；財團法人民間司法改革基金會備份。
